【裁判字號】    95,判,1773
【裁判日期】    951031
【裁判案由】    營利事業所得稅
【裁判全文】
最  高  行  政  法  院  判  決
                                     95年度判字第01773號
上  訴  人  台技電機股份有限公司
代  表  人  甲○        送達處所同上
被 上訴 人  財政部臺灣省北區國稅局
代  表  人  乙○○      送達處所同上
                        （送達代收人高淑惠    送達處所同
                          上）
上列當事人間因營利事業所得稅事件，上訴人對於中華民國94年
4月7日臺北高等行政法院93年度訴字第1061號判決，提起上訴，
本院判決如下：
    主  文
上訴駁回。
上訴審訴訟費用由上訴人負擔。
    理  由
壹、本件上訴人主張：有關上訴人民國（下同）83年度證明所得
    額之帳冊憑證，均因李文鑫犯罪集團之犯罪行為，導致下落
    不明而無法提示。原判決認被上訴人依所得稅法第83條規定
    以推測方式課稅，再以推測課稅為基礎，推測出漏稅額，顯
    已超越所得稅法第83條之規範意旨，更違反所得稅法第110
    條處罰所應具備之證據法則。又上訴人遭法務部調查局臺北
    縣調查站（以下簡稱臺北縣調查站）查扣僅為不完全之憑證
    ，其中所謂「虛增成本費用調整表」係國稅局自行賦予之名
    稱，此調整表為李文鑫犯罪集團成員所製作，非上訴人之行
    為；上訴人無法提示完整帳簿憑證供核，雖非屬上訴人之缺
    失，但仍誠服依同業利潤標準核定本稅之處分，詎被上訴人
    僅憑原申報數額及依同業利潤標準核定數額之差距，即推測
    上訴人「確有虛增成本費用情事」而處以違章罰鍰，據以課
    徵漏稅罰，其未憑證據之違誤彰彰明甚，原判決具有違反證
    據法則之違法。另被上訴人以上訴人無法提示帳冊憑證備查
    ，以同業利潤標準核定所得額。是本件系爭李文鑫犯罪集團
    所為之「虛增成本費用調節表」等不實資料，並不影響所核
    定之全年所得額；乃依同業利潤標準核定之稅額，必然與上
    訴人原申報數不一致，上訴人原申報之成本費用若干，並不
    影響依同業利潤標準核定之額數，故而本件並無因虛報而增
    加「漏稅額」，被上訴人卻依所得稅法第110條第1項規定處
    以「漏稅額」0.8倍之罰鍰，顯非適法。上訴人雖出具承諾
    書、同意書各乙份，惟內容僅在說明因無法聯繫上受託稅務
    簽證之會計師，致無法查核，先行同意依同業利潤標準核定
    所得額及應納稅額，並先行同意接受所得稅法第110條第1項
    規定處罰，繳清稅款及罰鍰，以求原處分機關從輕裁處罰鍰
    ，並未有承諾違章事實之情事。原處分裁處罰鍰顯有違財政
    部賦稅署87年7月23日台稅一發字第871956197號函示規定，
    原判決具有不當適用法規之違法。末查，被上訴人就同批次
    相同案件均無處罰鍰，若有裁處罰鍰也多為撤銷罰鍰之處分
    ，本件仍維持裁罰處分，原判決顯有違行政程序法第6條行
    政行為不得為差別待遇之規定，爰請求廢棄原判決。
貳、被上訴人未提出上訴答辯狀。
參、原審斟酌全辯論意旨及調查證據之結果，以：本件上訴人83
    年度營利事業所得稅結算申報原係未列選案件，免調帳證查
    核，經被上訴人依書面審查暫行核定其全年所得額為新臺幣
    （下同）161,620元後，嗣臺北縣調查站查獲李文鑫集團申
    報或簽證案件涉有逃漏稅捐之嫌，查扣證物中有上訴人之成
    本費用調節表等資料，以上訴人涉嫌漏稅函送被上訴人處理
    ，被上訴人通知上訴人提示帳證文據供核，上訴人無法提示
    帳證，遂出具承諾書、同意書各1份，是被上訴人依系爭查
    扣證物中所附虛增成本費用調整表等資料，與上訴人結算申
    報資料核對發現上訴人虛增成本及費用合計6,492,077元，
    且上訴人本期申報成本及費用之進項金額合計14,752,234元
    ，與其申報書第6頁進項憑證金額8,652,919元相較結果差異
    金額達6,099,315元，另將上訴人課稅資料歸戶清單中進項
    憑證金額7,582,919元（原判決誤植為7,528,919元）與之比
    較，則異常差異更高達7,169,315元等情，除有上訴人83年
    度營利事業所得稅結算申報書、課稅資料歸戶清單等在卷為
    憑外，並為上訴人所不爭，是上訴人有以不實憑證虛增營業
    成本6,312,077元及營業費用180,000元之事實，堪以認定，
    則被上訴人據以課徵漏稅罰，即非無據。且因上訴人系爭年
    度之正確全年所得額應為查獲之匿報所得額6,492,077元加
    申報之全年所得額161,620元即6,653,697元，故上訴人所稱
    本件縱有虛列情形亦不影響應納稅額之核定云云，委無可取
    。況被上訴人以本件如依行為時營利事業所得稅查核準則（
    以下簡稱查核準則）第112條規定，以上訴人出具承諾書自
    承違章事實，按財政部87年7月23日台稅一發第871956197號
    函附「研究訂定委託李文鑫集團申報或簽證廠商核課營利事
    業所得稅及違章裁罰作業事宜」會議紀錄所載內容，亦應處
    課處0.8倍之罰鍰1,298,415元，然因其初查時係將罰鍰分別
    裁處行為罰215,958元、漏稅罰434,500元，該等金額已屬從
    寬處分（正確全年所得額應為查獲之匿報所得額6,492,077
    元＋申報全年所得額161,620元=6,653,697元），基於利益
    變更禁止原則，重核復查決定遂維持漏稅罰434,500元部分
    （即註銷行為罰罰鍰215,958元部分），並無違誤，訴願決
    定予以維持，亦無不合，乃判決駁回上訴人在原審之訴。
肆、本院查：（一）、按「納稅義務人已依本法規定辦理結算申
    報，但對依本法規定應申報課稅之所得額有漏報或短報情事
    者，處以所漏稅額2倍以下之罰鍰。」所得稅法第110條第1
    項定有明文。本件上訴人83年度營利事業所得稅結算申報，
    被上訴人初查依書面審查暫行核定全年所得額為161,620元
    。嗣臺北縣調查站查獲李文鑫集團申報或簽證案件涉有逃漏
    稅捐之嫌，將查扣資料移由被上訴人專案查核。經被上訴人
    查核結果，剔除上訴人以不實憑證列報之營業成本6,312,07
    7元及營業費用180,000元，並按同業利潤標準核定課稅所得
    額為2,334,537元，核定應補徵營利事業所得稅543,229元；
    另將上訴人以不實憑證列報成本部分處漏稅罰434,500元及
    行為罰215,958元，合計裁處罰鍰650,458元。上訴人就本稅
    及罰鍰部分不服，申經復查結果，未獲准變更，提起訴願，
    經財政部以92年5月19日台財訴第0000000000號訴願決定撤
    銷原處分（復查決定）關於罰鍰部分，由原處分機關另為處
    分，其餘訴願則予以駁回。嗣經被上訴人重核復查決定准予
    變更罰鍰為434,500元，上訴人仍不服，提起訴願，遭決定
    駁回，乃提起本件行政訴訟。原判決關於上訴人83年度營利
    事業所得稅結算申報以虛增成本及費用之不正當方法，逃漏
    營利事業所得稅之違章事實，以及上訴人在原審之主張如何
    不足採等事項均已詳為論斷。（二）、按憲法之平等原則要
    求行政機關對於事物本質上相同的事件作相同的處理，乃形
    成行政自我拘束，惟憲法上的平等原則係指合法的平等，並
    不包含違法的平等。故行政先例必須是合法的，乃行政自我
    拘束的前提要件。本件上訴人既有違章事實，即應依法裁罰
    ，上訴人主張一律平等而免罰乙節，與法自有未合，尚不足
    採。（三）、本件上訴人之上訴意旨無非對於原判決認定其
    逃漏營利事業所得稅之違章事實爭執，惟證據之取捨與當事
    人所希冀者不同，致其事實之認定亦異於該當事人之主張者
    ，不得謂為原判決有違背法令之情形。又無確切之事證足以
    認原判決認定事實有違背論理法則或經驗法則。綜上所述，
    本件上訴論旨，仍執前詞，指摘原判決此部分違誤，求予廢
    棄，難認有理由，應予駁回。
據上論結，本件上訴為無理由，爰依行政訴訟法第255條第1項、
第98條第3項前段，判決如主文。
中    華    民    國    95    年    10    月    31    日
                  第一庭審判長法  官  葉  振  權
                              法  官  陳  秀  美
                              法  官  劉  鑫  楨
                              法  官  梁  松  雄
                              法  官  劉  介  中
以  上  正  本  證  明  與  原  本  無  異
中    華    民    國    95    年    10    月    31    日
                              書記官  王  史  民


司法院資訊處製作；財團法人民間司法改革基金會備份。
